# 金融工具及转固时点

提问人：3390909800 时间：2022-05-25 13:09:10
陈老师您好，我在工作中遇到了以下疑惑，请您在百忙之中麻烦解答
一、《企业会计准则第 22 号——金融工具确认和计量》（财会[2017]7号）第七十三条“在本准则施行日，企业应当按照本准则的规定对金融工具进行分类和计量（含减值），涉及前期比较财务报表数据与本准则要求不一致的，无需调整”。金融工具原账面价值和在本准则施行日的新账面价值之间的差额，应当计入本准则施行日所在年度报告期间的期初留存收益或其他综合收益。
请问 ：：该条文规定对无需调整前期比较财务报表数据，这种情况的使用条件或范围是什么？是否有官方文件的详细解释或支撑？
例如：甲公司 2020 年执行老金融工具准则， 2021 年开始执行新金融工具准则，对在老准则下以成本模式计量的可供出售金融资产在基准日为 2020 年 12 月 31 日评估报告结果显示减值 2 个亿。此金额对 2020 年损益有重大影响，那么是否要追溯调整 2020 年度利润表？还是直接调整 2021 年期初留存收益或其他综合收益，无需追溯调整 2020 年度利润表？
二、《企业会计准则第 22 号——金融工具确认和计量》（财会[2017]7号）第七十三条最后一句为“同时，企业应当按照《企业会计准则第 37 号——金融工具列报》的相关规定在附注中进行披露。企业如果调整前期比较财务报表数据，应当能够以前期的事实和情况为依据，且比较数据应当反映本准则的所有要求。”
请问 ：：该条文如何理解？可否举例说明？
三、《企业会计准则第 22 号——金融工具确认和计量》（财会[[2006]3号）第四十条规定“企业应当在资产负债表日对以公允价值计量且其变动计入当期损益的金融资产以外的金融资产的账面价值进行检查，有客观证据表明该金融资产发生减值的，应当计提减值准备”。
请问 ：：老准则下以成本模式计量的可供出售金融资产，评估报告结果显示A项目减值1.5亿，B项目增值 1 个亿。两个项目相互独立，那么甲公司对A项目计提减值准备1.5亿元这个能理解。但对B项目为何不能在甲公司账面做 1 个亿增值呢（不涉及并购重组），其底层逻辑是什么，是否有官方文件解释？
四、在建工程“达到预定可使用状态时”，应当转入固定资产。
法条：《企业会计准则第 17 号——借款费用》第十三条“购建或者生产符合资本化条件的资产达到预定可使用或者可销售状态，可从下列几个方面进行判断：
（一）符合资本化条件的资产的实体建造（包括安装）或者生产工作已经全部完成或者实质上已经完成。
（二）所购建或者生产的符合资本化条件的资产与设计要求、合同规定或者生产要求相符或者基本相符，即使有极个别与设计、合同或者生产要求不相符的地方，也不影响其正常使用或者销售。
（三）继续发生在所购建或生产的符合资本化条件的资产上的支出金额很少或者几乎不再发生。
购建或者生产符合资本化条件的资产需要试生产或者试运行的， 在试生产结果表明资产能够正常生产出合格产品、或者试运行结果表明资产能够正常运转或者营业时，应当认为该资产已经达到预定可使用或者可销售状态。”
法条：《政府会计准则第 3 号——固定资产》第十条“已交付使用但尚未办理竣工决算手续的固定资产，应当按照估计价值入账，待办理竣工决算后再按实际成本调整原 来的暂估价值”。
举例：甲公司是一家国有化工企业，采用天然气为主要原材料，产成品为乙二醇， 2015 年甲市环保局批复环评设计年产量 19 万吨/年（（批批复复的文件中 说 ：： 该 生生 产线 竣工后竣工后，，需向我局申 请该 生生 产线环 保保 设 施竣工施竣工 验 收收，， 经验 收合格后，，方可正式投入生 产 ）），但实际建成的年产量为 14 万吨/年。 2018 年 12 月该生产线机械竣工并进行试生产。 2019 年实际生产并销售量 4 万吨。 2020 年实际生产并销售量 6 万吨（其中 2020 年因为该生产线部分机械未达到工艺参数设计标准，处于安全考虑自主停产 4 个月） 该 生生 产线 从从 2020 年年 10 月月份份 检 修完成后已基本符合 设计 要求且要求且 对该 生生 产线 投投入改良入改良 资 金占整个 项 目金目金 额 比例比例 较 小小，， 试 运运行行 结 果可以正常生 产 出合格出合格 产 品品，，不存在退 货 情况情况。 2021 年实际生产并销售量约 11 万吨。目前尚未 办 理理 环评验 收及竣工 结 算手算手 续 。。
请问 ：：
1 、是否意味着即使没有经过环评验收，只要满足《企业会计准则第 17 号——借款费用》第十三条的规定，就意味着已经达到预定可使用状态了，该如何理解？
2 、目前该生产线是否达到预定可使用状态，是否应当转入固定资产？

回答人：chenyiwei
一、前期比较数据不需要调整，所有调整事项均体现在首次执行日的留存收益、其他综合收益项目中，即 2020 年 12 月 31 日资产负债表（按原准则编制）不同于调整后的 2021 年 1 月 1 日资产负债表。 2021 年度利润表中的前期比较数据仍为原准则下的 2020 年度利润表数据，无需调整。
二、目前实务中没有调整比较报表的数据。此类衔接案例建议查阅 2019 年度各上市公司的财务报表。
三、在原准则下，根据 2006 版CAS 22第三十二条：“在活跃市场中没有报价且其公允价值不能可靠计量的权益工具投资，以及与该权益工具挂钩并须通过交付该权益工具结算的衍生金融资产，应当按照成本计量”。如果有活跃市场，公允价值能够可靠计量的，则也可以确认B项目的增值。
四、 1 、可以这样理解； 2 、最晚在 2020 年 10 月检修完成后即应转固。